【裁判字號】    97,台上,6102
【裁判日期】    971127
【裁判案由】    違反毒品危害防制條例
【裁判全文】
最高法院刑事判決            九十七年度台上字第六一０二號
上  訴  人  台灣高等法院檢察署檢察官
上  訴  人
即  被  告  甲○○
上列上訴人等因被告違反毒品危害防制條例案件，不服台灣高等
法院中華民國九十五年一月二十七日第二審更審判決（九十四年
度上更(一)字第一五三號，起訴案號：台灣台北地方法院檢察署九
十年度偵字第一二四八三號），提起上訴，本院判決如下：
    主  文
原判決撤銷，發回台灣高等法院。
甲○○之上訴駁回。
    理  由
一、撤銷發回（即檢察官上訴）部分：
本件原判決認定上訴人即被告（下稱被告）甲○○有其事實欄所
載之犯行，因而撤銷第一審科刑之判決，改判仍論被告以持有第
二級毒品罪，量處有期徒刑二年，扣案之安非他命一包沒收銷燬
之（檢察官起訴意圖販賣而持有第二級毒品）；固非無見。
惟查：(一)、審理事實之法院，對於案內與待證事實有重要關係，
且屬依法應予調查之證據，如未依法調查或雖已調查而未調查明
白，即與證據未經調查無異，如遽行判決，其判決當然為違背法
令。又證據之證明力，固屬於法院判斷之自由，但不得違背經驗
法則，如其判斷仍存有疑竇，在釐清前，尚難遽採為被告有利或
不利之認定。依卷內資料顯示，被告於警詢時供稱扣案之第二級
毒品安非他命係其於台北市○○○路一０二號前之公用電話亭旁
撿到等語；於檢察官偵查之初仍稱該毒品係在該電話亭撿到；嗣
後始改稱係於（民國九十年）五月底在其計程車上撿的，是客人
掉的等語（見偵卷第八、二十五、四十五頁正面）。茍扣案之安
非他命確係於其計程車上拾得，何以之前竟稱係在公共電話亭所
撿？又扣案安非他命重達一千餘公克，而被告經採尿檢驗結果，
並無施用毒品之反應，茍被告無施用毒品情形又無販賣營利之意
圖，何故予以侵占？又果如其所辯，欲將上開毒品交給警方作業
績，何以迄同年六月五日被查獲前，仍未交給警方處理？茍被告
無施用毒品，其於計程車內發現乘客留下之大量毒品，不交警方
處理，而予以侵占，謂僅單純持有是否與一般經驗法則無違？有
待釐清。以上疑竇攸關被告持有前開毒品有無販賣意圖之認定，
本院前次發回意旨業經指明及此，原審猶未詳加勾稽究明，其理
由第三段(三)之４僅泛以「經查無任何證據證明被告稱『其在計程
車上檢（撿）的』為不實在」等語，認以其於審理中供述扣案安
非他命係在計程車上撿拾之供詞為可採（見原判決第五頁第二三
至二七行），即逕予判決，尚嫌理由欠備。(二)、卷查，被告前於
「八十九年九月至九十年六月間」，基於概括犯意，在台北地區
先後拾獲被害人葉恩竹等遺失於其所駕駛營業小客車內之行動電
話共五具，連續予以侵占入己等情，業經台灣台北地方法院九十
一年度簡字第三三八號刑事簡易判決論以連續意圖為自己不法之
所有，而侵占遺失物罪，量處罰金銀元七千二百元確定在案，有
原審被告前案紀錄表（見原審卷第十一頁）及該刑事簡易判決（
附於本院卷）在卷足憑。原判決既認定被告於「九十年五月間某
日」，在其所駕營業小客車內拾得乘客遺留之扣案安非他命後，
竟基於持有該毒品之故意將該安非他命據為己有，如果無訛，被
告本件侵占之犯罪時間（九十年五月間）與上開已確定侵占遺失
物之犯罪時間（八十九年九月至九十年六月間）重疊，犯罪手段
同係在被告駕駛之營業小客車內拾得乘客遺失之物品，二者是否
基於概括犯意所為？若然，前揭侵占遺失物確定判決認定之事實
，與本件侵占遺失物部分即有行為時連續犯上之裁判上一罪關係
，而原判決復認被告本件持有第二級毒品部分與侵占遺失物部分
有行為時牽連犯之裁判上一罪關係，即同為前揭簡易判決既判力
所及。實情究竟如何？至關被告應否受免訴判決之法律適用問題
，原審未予根究析明，本院自無從為其適用法律當否之審斷，併
有可議。檢察官上訴意旨指摘原判決不當，尚非全無理由，應認
仍有將原判決撤銷發回更審之原因。
二、甲○○上訴駁回部分：
按刑事訴訟法第三百七十六條所列各罪之案件，經第二審判決者
，不得上訴於第三審法院，法有明文。本件原判決係依毒品危害
防制條例第十一條第二項論處被告甲○○持有第二級毒品罪刑，
該罪最重本刑為二年以下有期徒刑，核屬刑事訴訟法第三百七十
六條第一款之案件，依上開說明，既經第二審判決，被告自不得
上訴於第三審法院，猶復提起上訴，顯為法所不許，應予駁回。
據上論結，應依刑事訴訟法第三百九十七條、第四百零一條、第
三百九十五條前段，判決如主文。
中    華    民    國  九十七  年   十一   月  二十七  日
                      最高法院刑事第九庭
                          審判長法官  洪  文  章
                                法官  王  居  財
                                法官  郭  毓  洲
                                法官  黃  梅  月
                                法官  邱  同  印
      本件正本證明與原本無異
                                      書  記  官
中    華    民    國  九十七  年   十二   月    一    日
                                                     Ｒ


司法院資訊處製作；財團法人民間司法改革基金會備份。
